---
title: "Tp1 Imene Ouahrani - Anaëlle Dessaigne"
output: html_document
---


## Gestion de répertoire du travail
```{r}
getwd()

```

## Premiers pas avec R
```{r}

0 :5
seq(0.5,10, by=0.5)
x=seq(0.5,10, by=0.5)
x
y=0 :9
y
c(x,y) # concatène x et y


```

```{r}
library(MASS)
```

#### 1.1. Les vecteurs sous R.Vecteurs simples
```{r}
0 :5 # signal le vecteur de entier successif de 1 à 5
#[1] 0 1 2 3 4 5

l = 0.5
a = 1
b = 2
seq(a,b,by=l)# sequence de valeurs de a à b avec un pas de 0.5
seq(0.5,10, by=0.5)
seq(1,50,by=2)
seq(a,b,length=l)# sequence de valeurs de a à b de longueurl.
seq(1,50,length=2)
```

##### Concaténation
```{r}
x=seq(0.5,10, by=0.5)
#[1] 0.5 1.0 1.5 2.0 2.5 3.0 3.5 4.0 4.5 5.0 5.5 6.0 6.5 7.0 7.5 8.0 8.5 9.0 9.5 10
y=0 :9
c(x,y) # concatène x et y

```

##### Extraction
```{r}
x[1] # la première valeur de x
x[5]# la 5ème valeur de x
x[1 :4]#les 4 premières valeurs de x
x[c(1 :2,4 :8)]# affiche les deux premières valeurs et les 4ème à 8ème de x.
x[(1 :4)]#les 4 premièresvaleurs de x
x[-2] # enlève sa deuxième valeur à x.
x[-c(1 :4)]#enlève les 4 premièresvaleurs de x
```

#### 1.2. Les matrices

```{r}
set.seed(10)
M=matrix(round(rnorm(50),1),5,10)
```

##### Affichage de base pour les matrices

```{r}
dim(M)
nrow(M)
ncol(M)
names(M)
dimnames(M)
```
```{r}
M[4,] # affiche la 4eme ligne de M.
M[,5] # affiche la 5eme colonne de M.
M[1,4] #affiche l’élément situé à la 1 ligne et 4eme colonne
M[1 :4,]# les 4emes premières lignes de M
M[,1 :4]# les 4emes premières colonnes de M
M[-4,]# Enlève la 4eme ligne de M.
M[,-5]# Enlève la 5eme colonne de M.

M[c(1 :2,4 :5),]# .....
M[c(1 :2,5),]##
M[-c(1 :2,5),]###

```
##### Remarque.Il est possible de créer des vecteurs et matrices contenant des lettres, mots,...
```{r}
c(1,"a","ddd")
c(1,"a","mon premier fichier R")
paste("a",1 :2,sep="")
paste("b","a",1 :4,sep="")
paste("b","a",1 :3,sep=".")
paste("b","a",1 :4,sep="")
```

#### 1.4. Les objets list
```{r}
maliste = list(vect=x,mat=M[,1:5],z=2+3,chac=paste("a",1 :2,sep=""))
maliste
```

#### 2.1. Importation de données sous R..

```{r}
Dat=read.csv("figis_guestnull.csv")
### Regarder l’aide deread.csv#Il y a des options pour gérer des fichiers avec d’autres spécificités.
is.data.frame(Dat)
```

#### 2.2. Affichage d’informations sur les dimensions du tableau de données :Dat

```{r}
#affichage de la dimension de datdon
dim(Dat )
ncol(Dat )
nrow(Dat )
#affichage des noms de lignes et colonnes
dimnames(Dat)
rownames(Dat)
colnames(Dat)
```

#### 2.3. Importer les données du fichier :statlab.txt.

```{r}
####Importation des données###
datdon=scan("statlab.txt")#into a vector
datdon=matrix(datdon,ncol=19,byrow=T)
is.data.frame(datdon)
```

#### 2.4. Affichage d’informations sur la taille du tableau de données :datdon

```{r}
#affichage de la dimension de datdon
dim(datdon)
ncol(datdon)
nrow(datdon)#affichage des noms de lignes et colonnes
dimnames(datdon)
rownames(datdon)
colnames(datdon)
```

#### 2.5. Affichage des lignes et colonnes du tableau.

```{r}
datdon[,4 :5] #afficher la 4eme et 5eme colonne
datdon[2 :4,] #afficher les lignes 2 à 4
datdon[6 :10,] #afficher les lignes 6 à 10


```

#### 2.6. Indiquer à R qu’il s’agit d’un tableau de données, un “data frame” et gestion des noms des variables

```{r}
###Conversion en dataframe###
datdon=data.frame(datdon)
dimnames(datdon)
rownames(datdon)
colnames(datdon)
```

```{r}
#### Gestion des lecture du nombre de variables##
varname=c("sexenf","gsenf","tenf_n","penf_n", "tenf_10","penf_10","gsmere","agem_n","pmere_n","consm_n","tmere","pmere_10", "consm_10","agep_n", "consp_n","tpere","ppere_10","revf_n","revf_10")
dimnames(datdon)
rownames(datdon)
colnames(datdon)

###On va remplacer les noms initials des variables par ceux indiqués dans varname
colnames(datdon)=varname
dimnames(datdon)
rownames(datdon)
colnames(datdon)
```

#### 2.7. Affichage des colonnes du tableau après conversion en data.frame.

```{r}
datdon$sexenf # utilise le nom de la variable
datdon[,3]# si on connait la position de la variable
#ou
datdon[,"sexenf"]
```

#### 2.2.

```{r}
###Résumé des variables et du tableau##
str(datdon)# exprime le type de chaque variable. numérique ou non
summary(datdon)
```

