---
title: "Tp2 Imene Ouahrani - Anaëlle Dessaigne"
output: html_document
---


```{r}
library(MASS)
```

### 1. Importation des données

```{r}

datdon=scan("statlab.txt")
datdon=matrix(datdon,ncol=19,byrow=T)
is.data.frame(datdon)

```

```{r}
###Conversion en dataframe###
datdon=data.frame(datdon)
dimnames(datdon)
rownames(datdon)
colnames(datdon)


#### Gestion des lecture du nombre de variables##
varname=c("sexenf","gsenf","tenf_n","penf_n", "tenf_10","penf_10","gsmere","agem_n","pmere_n","consm_n","tmere","pmere_10", "consm_10","agep_n", "consp_n","tpere","ppere_10","revf_n","revf_10")
dimnames(datdon)
rownames(datdon)
colnames(datdon)

###On va remplacer les noms initials des variables par ceux indiqués dans varname
colnames(datdon)=varname
dimnames(datdon)
rownames(datdon)
colnames(datdon)
```


### 2. Le tableau de données 
```{r}
head(datdon, 10)
tail(datdon, 10)
```

### 3. Pré - traîtement des variables

#### 3.1 Codage des variables qualitatives pour que l’on puisse les reconnaître.
```{r}

summary(datdon$sexenf)


```

#### 3.2 Faire deux tableaux séparant des variables quantitatives et qualitatives.
```{r}
####tableau des variables qualitatives####
quali=datdon[,c(1,2,7,10,13,15)]

####Tableau des variables quantitatives####
quanti=datdon[,-c(1,2,7,10,13,15)]

quali[]
quanti[]

```

### 4. Analyses univariées

#### 4.1.Premier résumés statistiques : informations générales sur tout le tableau de données

##### 4 .1.1 La fonction summary()

##### (1) Résumé statistique de tout le tableau. La fonctionsummary()donne un résumé statistique desvariables.

```{r}
summary(datdon)
summary(datdon,maxsum=9)

```

##### (2) Résumé statistique de chaque variable.

```{r}

summary(datdon$gsenf) 
summary(datdon$penf_n)
```

##### (3) Résumé de tableaux séparées de variables quantitatives et qualitatives

```{r}
####Tableau des variables quantitatives####
summary(quanti) 
####Tableau des variables quantitatives####
summary(quali)
```

#### 4.1.2.Autres fonctions de descriptions de bases

```{r}
cat("moyenne = ", mean(datdon$tenf_10), "\n")
cat("ecart-type = ", sd(datdon$tenf_10), "\n")
cat("variance = ", var(datdon$tenf_10), "\n")
cat("minimum = ", min(datdon$tenf_10), "\n")
cat("maximum = ", max(datdon$tenf_10), "\n")
cat("mediane = ", median(datdon$tenf_10), "\n")
cat("intervalle d'appartenance = ", range(datdon$tenf_10), "\n")
cat("quantile = ", quantile(datdon$tenf_10, probs = 0.5), "\n")
cat("écart interquartile = ", IQR(datdon$tenf_10), "\n")
table(datdon$tenf_10)
```
```{r}
cat("moyenne sur toutes les variables quantitatives : \n\n")
apply(quanti,2,mean)

```

### 4 .2. Variables quantitatives

#### (1) Caractéristiques de position

```{r}
cat("médiane sur toutes les variables : \n\n")
apply(quanti,2,median)
cat("\nécart interquartile sur toutes les variables : \n\n")
apply(quanti,2,IQR)
cat("\nquantile sur toutes les variables : \n\n")
apply(quanti,2,quantile)

```

#### (2) Caractéristiques de dispersion

```{r}
cat("écart-type sur toutes les variables : \n\n")
apply(quanti,2,sd)#écart-type 

CVx=apply(quanti,2,sd)/apply(quanti,2,mean) #coeff de variation
cat(" \nles coefficients de variation :\n ")

apply(quanti,2,sd)/apply(quanti,2,mean)

```
#### (3) Graphiques

```{r}
boxplot(datdon$tenf_10,horizontal=T)
title(main="taille de l'enfant à 10 ans")
hist(datdon$tenf_10)
hist(datdon$tenf_10,probability=TRUE) 
lines(density(datdon$tenf_10),col= "red")
```

### 4 .3. Variables qualiquatives

#### (1) Codage, sexenf : 1 pour “garçon” et 2 pour “fille”.


```{r}

datdon$sexenf[datdon$sexenf==1]="garcon"
datdon$sexenf[datdon$sexenf==2]="fille"

```

#### (2) Traitement particulier pour les variables qualitatives

```{r}
str(datdon)
str(datdon$sexenf)

cat("Est-ce que les données de la variable sexenf sont des caractères ? \n")
is.character(datdon$sexenf)

cat("Est-ce que les données de la variable sexenf sont des factor (variable qualitative) ? \n")
is.factor(datdon$sesxenf)

#### ce n’est pas un “factor” donc pas une variable qualitative pour R. Il ne pourra donc la traitercomme telle.

#Exemple on lui demande de faire un résumé statistique de la variable
summary(datdon$sesxenf)

```
##### (a) pour signifier que c’est qualitative... on utilise la commande as.factor

```{r}
datdon$sexenf = as.factor(datdon$sexenf)
cat("Est-ce que les données de la variable sexenf sont des factor (variable qualitative) ? \n")
is.factor(as.factor(datdon$sexenf))

str(datdon$sexenf)
# Résumé statistique de la variable
summary(as.factor(datdon$sexenf))

#On constate qu'après l'avoir forcé à devenir une variable qualitative, il donne les bons effectifs de filles / garçons

```

##### (b) as.factor sur toutes les variables

```{r}
# les variables qualitatives sont les colonnes :1,2,7,10,13 et 15.

for(i in c(1,2,7,10,13,15)){
  datdon[,i]=as.factor(datdon[,i])
}
summary(datdon[,c(1,2,7,10,13,15)])

```

#### (3) Traitement univarié des variables qualitatives : la fonction table()

```{r}
table(as.factor(datdon$sexenf)) #equivalent à summary(datdon$sexenf)
cat("\nTraitement univarié des variables qualitatives : \n\n")
summary(quali,maxsum=9)
cat("\nProportions filles / garçons : \n")
table(as.factor(datdon$sexenf))/nrow(datdon) 


```
#### (4) Les graphiques : diagramme circulaire, en barre

```{r}
datdon$sexenf[datdon$sexenf==1]="garcon"
datdon$sexenf[datdon$sexenf==2]="fille"

pie(table(datdon$sexenf))
title(main="Genre de l enfant")
#Regarder help(title) pour connaître les options.
barplot(table(datdon$sexenf))
title(main="Genre de l enfant")
#Modifier les couleurs du diagramme circulaire.#voir help(barplot) utiliser l’option col=c(“red”, “blue”,... autant que de modalités)
barplot(table(datdon$sexenf),col=c("red", "blue"))

```


