---
title: "Tp3 Imene Ouahrani - Anaëlle Dessaigne"
output: html_document
---


```{r}
library(MASS)
library(corrplot)
```


#### Importation des données

```{r}
Dat=read.csv("top50.csv")
### Regarder l’aide deread.csv#Il y a des options pour gérer des fichiers avec d’autres spécificités.
is.data.frame(Dat)
```

#### Affichage d’informations sur les dimensions du tableau de données : Dat

```{r}
#affichage de la dimension de datdon
dim(Dat )
ncol(Dat )
nrow(Dat )
#affichage des noms de lignes et colonnes
dimnames(Dat)
rownames(Dat)
colnames(Dat)

head(Dat)
```

### Exercice 1. Visualisation et graphiques

```{r}
####tableau des variables qualitatives####
quali_song = Dat[,c(2, 3, 4)]

####Tableau des variables quantitatives####
quanti_song = Dat[,-c(1, 2, 3, 4)]


cat("La corrélation entre l'énergie de la musique et sa popularité est de :", cor(Dat$Energy,Dat$Popularity), "\n")
P<-cor(Dat$Energy,Dat$Popularity)
plot(Dat$Energy,Dat$Popularity)
title(main="Popularité en fontion de l'énergie")

cat("La corrélation entre le nombre de beats par minute de la musique et son énergie est de :", cor(Dat$Beats.Per.Minute,Dat$Energy))
P<-cor(Dat$Beats.Per.Minute,Dat$Energy)
plot(Dat$Beats.Per.Minute,Dat$Energy)
title(main="Energie en fonction du nombre de beats par minute")

```

### Exercice 2. Quantification de la relation entre deux variables quantitatives : coefficients de corrélationlinéaire et tests ...

#### (1) Coefficients de corrélation linéaire :


```{r}
cat("\n\nLa corrélation entre toutes les variables quantitatives : \n", cor(quanti_song))
corrplot(cor(quanti_song), method="circle")
title(main="Matrice de corrélation")

cat("\n\nOn peut voir grâce à la matrice de corrélation qu'il y a un lien entre le volume de la musique et son énergie : ", cor(Dat$Loudness..dB..,Dat$Energy))


plot(quanti_song)


```

##### (2) Tests sur le coefficient de corrélation linéaire

##### (a) La fonction cor.test

```{r}
#hypothèse nulle (H0) : μ0 = cor(Dat$Loudness..dB..,Dat$Energy)

#hypothèse alternative (H1) : μ0 != 0
cor.test(Dat$Loudness..dB..,Dat$Energy)

#(H1) : μ0 < 0
cor.test(Dat$Loudness..dB..,Dat$Energy,alt="less") 

#(H1) : μ0 > 0
cor.test(Dat$Loudness..dB..,Dat$Energy,alt="greater")

```

##### (b) Test de comparaison à un coefficient de corrélation linéaire de référence

```{r}
cor0.test <- function(x, y, rho0=0, alternative = c("two.sided", "less", "greater") ) {
  
  n <- length(x)
  r <- cor(x,y)
  z <- log((1+r)/(1-r))/2 
  Ez <- log((1+rho0)/(1-rho0))/2 ## la moyenne de Z
  stat <- (z-Ez)/sqrt(1/(n-3)) ## Z centrée-réduit
  if (alternative[1] == "two.sided")
    pvalue <- 2*pnorm(abs(stat),lower.tail = FALSE)
  
  if (alternative[1] == "less")
    pvalue <- pnorm(stat,lower.tail = TRUE)
  
  if (alternative[1] == "greater")
    pvalue <- pnorm(stat,lower.tail = FALSE)
  
  return(list(statistic=stat,p.value=pvalue))

}

cor0.test(Dat$Loudness..dB.., Dat$Energy, rho0 = 0.8, alt = "less")

```

### Exercice 3. Modélisation : modèle de régression linéaire

#### (1) Les coefficients du modèle :Y=ax+b


```{r}
res = lm(Dat$Loudness..dB..~Dat$Energy,data=Dat)
plot(Dat$Loudness..dB..~Dat$Energy,data=Dat)
title(main = "Le volume en fonction de l'énergie")

#ligne de régression
abline(res$coef,col=2)

```

#### (2) Significativité du modèle 

```{r}
summary(res)

```

### Exercice 4. Visualisation et graphiques

#### (1) Caractéristiques par modalités : Plusieurs approche exemple : utilisation des fonctions aggregate(),subset(), lapply() ou split().

```{r}
#Moyenne de popularité suivant le genre
aggregate(Dat$Popularity,list(x=Dat$Genre),mean)

#voici le résumé statistique des 4 musiques pop ayant une popularité supérieure à 85
summary(subset(Dat, Dat$Genre == "pop" & Dat$Popularity > 85),maxsum=50)

#on sépare tous les genres de musique, et on fait leur résumé statistique en considérant seulement leur popularité
lapply(split(Dat$Popularity, Dat$Genre),summary)

#on sépare tous les genres de musique, et on calcule la variance en considérant toutes les variables quantitatives
lapply(split(quanti_song, Dat$Genre), var)


```

#### (2) Graphiques : faire les boxplot parallèles dans chaque cas.

```{r}
boxplot(Dat$Popularity~Dat$Genre, data=Dat)
title(main = "La popularité des différents genres de musique")

boxplot(Dat$Popularity~Dat$Artist.Name, data=Dat)
title(main = "La popularité des différents artistes")
```


### Exercice 5. Quantification de la relation entre une variable qualitative et une variable quantitative :rapport de corrélation et test de comparaison de moyennes.

#### (1) Calculer le rapport de corrélation

```{r}
#Y-a-t-il une différence significative entre les musiques pop et les musiques dance pop en terme de popularité ?

#Avant cela, nous allons créer un nouveau dataframe contenant uniquement les musiques de genre pop et dance pop
Dat2 = Dat[Dat$Genre == "pop" | Dat$Genre == "dance pop",]

#variance totale
Vartot = var(Dat2$Popularity)
cat("variance totale = ", Vartot, "\n")

#variance intra-groupe

#Les variances séparées.
varFG = lapply(split(Dat2$Popularity, Dat2$Genre), var)
print("variance intra-groupe :")
varFG[]

#on peut voir que la variance intra-pop est nettement  supérieure à la variance intra-dance pop
#les  variances  des  groupes ne sont donc pas homogènes

#Le nombre total pour chaque genre de musique
nFG = lapply(split(Dat2$Popularity, Dat2$Genre),length)
print("nombre total de chaque groupe")
nFG[]

#variance intra-groupe = moyenne pondérée des variances des groupes 'pop' et 'dance pop'.
VarIntra = (nFG$pop * varFG$pop + nFG$'dance pop' * varFG$'dance pop') / nrow(Dat2)
cat("\nvariance intra = ", VarIntra)

#variance inter-groupe = variance totale-variance intra-groupe.
Varinter = Vartot - VarIntra
cat("\nvariance inter = ", Varinter)

#à cause de la inhomogénéité des variances intra-groupe, la variance intra-groupe est supérieure à la variance inter-groupe
#alors la variance inter-groupe devient négative


#rapport de correlation 
rapportdecor = sqrt(Varinter/Vartot)
cat("\nrapport de corrélation = ", rapportdecor)

#le rapport de corrélation est impossible dû à la variance inter-groupe négative

varFG=lapply(split(Dat2$Popularity, Dat2$Genre), var)
varFG[]


```

#### (2)Test de comparaison de moyenne. fonction t.test sous R.

```{r}
#Tester l’égalité des variances, la fonction var.test()
#(H0) la variance de Popularity est la même quelque soit le genre de musique
#(H1) : la variance de Popularity est différente selon le genre de musique

var.test(Dat2$Popularity~Dat2$Genre, data=Dat2)

#La p-value est égale à 0.3539 > 5% donc on accepte H0 donc on conclut à l’égalité des variances

#Tester l’égalité des moyenne, la fonction t.test()
t.test(Dat2$Popularity~Dat2$Genre, data=Dat2,var.equal=TRUE)

#La p-value est égale à 0.9539 > 5% donc on accepte H0 donc on conclut à l’égalité des moyennes

```
### Exercice 6. Modélisation - ANOVA à 1 facteur : poids en fonction du genre

```{r}
anov = lm(Dat2$Popularity~Dat2$Genre, data=Dat2)
summary(anov)

```

### Exercice 8. Quantification de la relation entre les deux variables : test du chi-deux d’indépendance

```{r}
chisq.test(Dat2$Popularity, Dat2$Liveness)

```

